【裁判字號】    99,聲,1923
【裁判日期】    990709
【裁判案由】    聲請撤銷羈押處分
【裁判全文】
臺灣高等法院刑事裁定                  99年度聲字第1923號
聲  請  人
即  被  告  甲○○
上列聲請人即被告因99年度上訴字第1505號違反毒品危害防制條
例等案件聲請撤銷羈押處分，本院裁定如下：
    主  文
聲請駁回。
    理  由
一、按對於審判長、受命法官、受託法官或檢察官所為下列處分
    有不服者，受處分人得聲請所屬法院撤銷或變更之：一、關
    於羈押、具保、責付、限制住居、搜索、扣押或扣押物發還
    、因鑑定將被告送入醫院或其他處所之處分，及第105條第3
    項、第4項所為禁止或扣押之處分，刑事訴訟法第416條第1
    項第1款定有明文。本件聲請人即被告甲○○因違反毒品危
    害防制條例等案件，經臺灣桃園地方法院以98年度訴字第
    824號判處應執行有期徒刑20年，上訴後，由本院98年度上
    訴字第1505號案件受理，並於民國99年6月25日經該案「受
    命法官」訊問後羈押，被告對此羈押處分不服提起「抗告」
    ，依上開說明，此項對於受命法官所為羈押處分不服者，自
    應依刑事訴訟法第416條第1項之規定聲請所屬法院撤銷，被
    告提起抗告，依刑事訴訟法第418條第2項之規定，視為已有
    聲請，核先敘明。
二、聲請人即被告甲○○前經本院法官訊問後，認為涉犯毒品危
    害防制條例第4條嫌疑重大，有刑事訴訟法第101條第1項第1
    款、第3款之情形，非予羈押，顯難進行審判，於99年6月27
    日執行羈押，有訊問筆錄及羈押票等件附卷可稽。
三、聲請意旨略以：原第一審法院固以有刑事訴訟法第101條第1
    項第1款至第3款事由羈押被告，惟嗣於98年10月29日、98年
    12月28日延長羈押時，均認被告僅有刑事訴訟法第101條第1
    項第2款、第3款之羈押事由，並無逃亡或有事實足認有逃亡
    之虞。而原法院復於99年2月3日以被告另案執行有期徒刑5
    月，認定被告上開刑事訴訟法第101條第1項第2款、第3款之
    原因事實消滅而撤銷羈押，顯見被告自99年1月28日起，已
    無任何羈押原因存在。況被告雖經原審判處應執行有期徒刑
    20年，惟上訴後並無任何傳喚證人或共犯之調查證據聲請，
    是本案已無任何湮滅、偽造、變造證據或勾串共犯或證人之
    虞等事由，本案除重罪羈押之原因外，顯已無其他羈押原因
    存在。然依司法院大法官會議釋字第665號解釋，重罪如無
    逃亡或滅證導致顯然進行追訴、審判或執行之危險，即欠缺
    羈押之必要要件，不得作為羈押之依據。又99年6月25 日羈
    押訊問時，並未依刑事訴訟法第101條第3項規定，針對重罪
    以外之其他羈押原因依據之事實告知被告及辯護人，並記載
    於筆錄內，爰請求撤銷羈押云云。
四、經查：
(一)聲請人即被告甲○○因涉犯毒品危害防制條例第4條第1項之
    販賣第一級毒品罪3罪，經原審判處應執行有期徒刑20年，
    足徵聲請人就其所涉違反毒品危害防制條例案件，有嫌疑重
    大情事。又販賣第一級毒品罪之法定刑係死刑或無期徒刑，
    毒品危害防制條例第4條第1項定有明文。聲請人觸犯該罪，
    自亦符合刑事訴訟法第101條第1項第3款規定情形。而聲請
    人既經原審判處應執行有期徒刑20年之重刑，衡諸常情，有
    相當理由可認非無逃亡之虞，是本院99年度上訴字第1505號
    案件受命法官於羈押訊問後，以聲請人具有刑事訴訟法第10
    1條第1項第1款、第3款事由，認非予羈押，顯難進行審判，
    而於99年6月27日執行羈押，核無不合。
(二)按刑事訴訟法第101條第1項第3款規定，於被告犯該款規定
    之罪，犯罪嫌疑重大，且有相當理由認為有逃亡、湮滅、偽
    造、變造證據或勾串共犯或證人之虞，非予羈押，顯難進行
    追訴、審判或執行者，得羈押之。於此範圍內，該條款規定
    符合憲法第23條之比例原則，與憲法第八條保障人民身體自
    由及第16條保障人民訴訟權之意旨，尚無牴觸，司法院大法
    官會議釋字第665號釋明在案。而上揭所稱「相當理由」，
    與同條項第一款、第二款法文內之「有事實足認有……之虞
    」（學理上解釋為「充分理由」）尚屬有間，其條件當較寬
    鬆。良以重罪常伴有逃亡、滅證之高度可能，係趨吉避凶、
    脫免刑責、不甘受罰之基本人性，倘一般正常之人，依其合
    理判斷，可認為該犯重罪嫌疑重大之人具有逃亡或滅證之相
    當或然率存在，即已該當「相當理由」之認定標準，不以達
    到充分可信或確定程度為必要（最高法院98年臺抗字第668
    號裁定參照）。是聲請人所涉犯之毒品危害防制條例案件，
    於原審延長羈押時，雖未以其符合刑事訴訟法第101條第1項
    第1款為羈押事由，然其嗣後既經原審判處有期徒刑20年，
    則本院99年度上訴字第1505號案件受命法官於羈押訊問後，
    以聲請人具有刑事訴訟法第101條第1項第1款、第3款事由，
    認非予羈押，顯難進行審判，即非無據。聲請人以原審羈押
    事由僅及於刑事訴訟法第101條第1項第2款、第3款，並無刑
    事訴訟法第101條第1項第1款事由，且上訴後亦無任何傳喚
    證人或共犯等調查證據之聲請，顯已無刑事訴訟法第101條
    第1項第2款事由，而重罪不得為羈押惟一事由，已據大法官
    會議第665號解釋甚明云云為由，指摘本院羈押裁定不當，
    自無可採。又聲請人前經原審撤銷羈押係因另案執行之故，
    並非羈押原因消滅，況聲請人既仍有前揭羈押事由，本院99
    年度上訴字第1505號案件受命法官於羈押訊問後，裁定羈押
    ，於法亦無不合。另本院99年度上訴字第1505號受命法官為
    羈押訊問時，業已就羈押所依據之事實並對接押等事項詢問
    聲請人及其辯護人意見，並記載於筆錄，有該日訊問筆錄影
    本1件附卷可稽，是本件受命法官確已踐行刑事訴訟法第101
    條第3項之告知義務，聲請意旨另以本院99年度上訴字第150
    5號於99年6月25日開庭決定羈押與否之庭訊，未針對重罪以
    外之其他羈押原因依據之事實告知被告及辯護人，並記載於
    筆錄內云云，尚非可取。
(三)綜上所述，聲請人聲請撤銷上開羈押，為無理由，應予駁回
    。
五、據上論斷，依刑事訴訟法第220條，裁定如主文。
中    華    民    國    99    年    7     月    9     日
                  刑事第二十二庭審判長法  官  郭雅美
                                      法  官  洪于智
                                      法  官  李麗珠
以上正本證明與原本無異。
不得抗告。
                                      書記官  陳禹任
中    華    民    國    99    年    7     月    12    日

司法院資訊處製作；財團法人民間司法改革基金會備份。
